【裁判字號】    95,簡,2289
【裁判日期】    950929
【裁判案由】    傷害
【裁判全文】
臺灣臺北地方法院刑事判決              95年度簡字第2289號
    聲  請  人  臺灣臺北地方法院檢察署檢察官
    被      告  乙○○
上列被告因傷害案件，經檢察官聲請以簡易判決處刑（95年度偵
字第4584號），本院判決如下：
    主  文
乙○○傷害人之身體，累犯，處拘役伍拾日，如易科罰金，以銀
元參佰元即新臺幣玖佰元折算壹日。
    事  實
一、乙○○前因妨害公務事件，經臺灣臺北地方法院判處有期徒
    刑3月及5月，應執行有期徒刑7月確定，於民國91年7月12日
    易科罰金執行完畢。乙○○為台北市政府環境保護局中山區
    中山分隊之代賑臨時工，與甲○○係同事關係。乙○○於94
    年10月14日中午12時許，在上開分隊辦公室即臺北市○○○
    路○段臨30之1號與分隊領班陳志仰因故發生口角，直至13時
    15分許甲○○因聽到爭吵聲響而前往查看，適逢乙○○將茶
    几上之菸灰缸摔往地面，甲○○遂因菸灰缸碎片彈濺到身上
    而發出驚叫，詎料竟引發乙○○之不滿，乙○○即基於傷害
    他人身體之故意，持隨身之霹靂腰包揮打甲○○之臉頰，造
    成甲○○枕部挫傷腫脹併左臉頰有2x2公分之挫傷。
二、案經甲○○訴由臺北市政府警察局中山分局報請檢察署檢察
    官偵查聲請以簡易判決處刑。
    理  由
一、被告乙○○於上開、地是否傷害告訴人甲○○，於本院調查
    時陳稱：有可能，但辯稱伊當日喝酒，不是很清楚，非故意
    要傷害甲○○云云。經查：上揭傷害事實業據告訴人指證歷
    歷，核與分隊領班陳志仰、副領班張春元於警詢時之證述情
    節大致相符；至被告雖辯稱因喝酒而意識不清，非故意要傷
    害甲○○；惟查：告訴人甲○○明確指稱被告雖有喝酒，但
    應該意識清楚；證人陳志仰亦證稱與被告爭吵時未聞到酒味
    ，並不知被告喝酒；況被告於警詢時自稱當日11時左右有喝
    1、2杯威士忌，被告飲酒時間距案發時間已有1至2小時之久
    ，酒力應已消退；另被告對於和領班陳志仰發生爭吵之原因
    尚能清楚記得，對於傷害甲○○一節卻推諉不知，更顯被告
    之辯詞純屬卸責之言，不足採信。此外，復有馬偕紀念醫院
    甲種診斷證明書一紙、甲○○受傷照片一張在卷可稽；綜上
    ，本件事證明確，被告傷害犯行，足堪認定。
二、核被告所為，係犯刑法第277條第1項之傷害罪。按行為後法
    律有變更者，適用行為時之法律。但行為後之法律有利於行
    為人者，適用最有利於行為人之法律，修正後刑法第二條第
    一項定有明文。本件被告於94年10月14日為上開傷害犯行，
    其行為後法律已有變更，應比較新、舊法律之規定，茲說明
    如下：
(一)刑法第277條第1項之傷害罪之法定刑得科銀元1千元以下罰
    金，依修正後刑法施行法增訂第1條之1：「中華民國94年1
    月7日刑法修正施行後，刑法分則編所定罰金之貨幣單位為
    新臺幣。94年1月7日刑法修正時，刑法分則編未修正之條文
    定有罰金者，自94年1月7日刑法修正施行後，就其所定數額
    提高為30倍。但72年6月26日至94年1月7日新增或修正之條
    文，就其所定數額提高為2倍」之規定，所得科處之罰金最
    高為新臺幣（以下同）3萬元，最低為1千元；而依被告行為
    時之法律經適用罰金還提高標準條例第1條前段、現行法規
    所定貨幣單位折算新台幣條例第2條、修正前刑法第33條第5
    款規定，其所得科處之罰金最高亦為3萬元，最低僅為3元，
    自以被告行為時之刑法有利於被告。
(二)本件被告行為時之刑法第41條第1項前段規定：「犯最重本
    刑為5年以下有期徒刑以下之刑之罪，而受6個月以下有期徒
    刑或拘役之宣告，因身體、教育、職業、家庭之關係或其他
    正當事由，執行顯有困難者，得以1元以上3元以下折算1日
    ，易科罰金。」而依被告行為時之易科罰金折算標準，即修
    正前罰金罰鍰提高標準條例第2條規定（現已刪除），就其
    原定數額提高為100倍折算1日，則本件被告行為時之易科罰
    金折算標準，應以銀元300元折算1日，經折算為新臺幣後，
    應以新臺幣900元折算為1日。惟95年7月1日修正公布施行之
    刑法第41條第1項前段則規定：「犯最重本刑為5年以下有期
    徒刑以下之刑之罪，而受6個月以下有期徒刑或拘役之宣告
    者，得以新臺幣1千元、2千元或3千元折算1日，易科罰金」
    。經比較修正、前後之易科罰金折算標準，以95年7月1日修
    正公布施行前之規定較有利於被告。
(三)被告曾於91年7月12日受徒刑執行完畢，已如前述，有臺灣
    高等法院被告前案紀錄表附卷可查，其五年內故意再犯本件
    有期徒刑以上之罪，不論依修正刑法第47條，或修正後刑法
    第47條第1項之規定，均構成累犯，對被告而言並無有利或
    不利之情形，自不生新舊法比較之問題。
(四)綜合上述各條文修正前後之比較，以被告行為時之法律較有
    利於被告，應依刑法第2條第1項前段之規定適用行為時（即
    修正前）之刑法相關規定加以論處，並依修正前刑法第47條
    論以累犯並加重其刑。爰審酌被告僅因細故與陳志仰發生口
    角，竟波及無辜之甲○○，惟甲○○受傷情形尚非嚴重、被
    告犯後曾多次試圖向甲○○道歉、和解，亦有悔意等一切情
    狀，量處如主文所示之刑，並諭知易科罰金之標準。
三、據上論斷，應依刑事訴訟法第449條第1項、第3項，刑法第2
    條第1項前段，修正前刑法第277條第1項、第41條第1項前段
    、第47條，修正前罰金罰鍰提高標準條例第1條前段、第2條
    ，現行法規所定貨幣單位折算新臺幣條例第2條，判決如主
    文。
四、如不服本判決，應於判決送達後十日內向本院提出上訴狀。
中    華    民    國    95    年    9    月    29    日
                  刑事第七庭  法  官    梁耀鑌
上正本證明與原本無異。
                              書記官    張漪蕙
中    華    民    國    95    年    10    月    2     日
附錄本案論罪科刑法條全文
中華民國刑法第277條（普通傷害罪）
傷害人之身體或健康者，處 3 年以下有期徒刑、拘役或 1 千元
以下罰金。
犯前項之罪因而致人於死者，處無期徒刑或 7 年以上有期徒刑
；致重傷者，處3年以上10年以下有期徒刑。


司法院資訊處製作；財團法人民間司法改革基金會備份。
